【裁判字號】    96,簡上,1109
【裁判日期】    970506
【裁判案由】    傷害
【裁判全文】
臺灣板橋地方法院刑事判決            96年度簡上字第1109號
上  訴  人  乙○○
即  被  告
選任辯護人  楊擴舉律師
            陳學驊律師
上列上訴人即被告因傷害案件，不服本院中華民國96年11月7 日
96年度簡字第6400號第一審判決（聲請簡易判決處刑案號：96年
度偵字第18649 號），提起上訴，本院管轄之第二審合議庭判決
如下：
    主  文
上訴駁回。
    事  實
一、乙○○係臺北縣板橋市光榮里里長，甲○○（所犯公然侮辱
    罪，業經本院判處罰金新臺幣2,000 元確定）係光榮里里民
    。緣甲○○於民國（下同）96年4 月2 日晚間6 時30分許，
    因光榮里電纜地下化問題，與丙○○一同前往位於臺北縣板
    橋市○○○路○ 段136 號乙○○之里長辦公室商討，然在商
    討期間，雙方因細故發生爭執，甲○○先出手欲毆打乙○○
    ，惟乙○○閃躲，甲○○因而重心不穩，身體趨前跌坐於在
    旁不詳姓名之男子腿上，此時乙○○竟基於傷害之犯意，與
    甲○○相互拉扯，更進而徒手毆打甲○○，致使甲○○受有
    頭部創傷、臉部撕裂傷、擦傷（1c m、6cm） 、雙眼鈍傷、
    前胸挫傷、雙小腿、頸部擦傷等處傷害。
二、案經甲○○訴請臺灣板橋地方法院檢察署檢察官偵查後聲請
    簡易判決處刑。
    理  由
一、按被告以外之人於審判外之言詞或書面陳述，除法律有規定
    者外，不得作為證據；又被告以外之人於審判外之陳述，雖
    不符第159 條之1 至第159 條之4 之規定，但經當事人於審
    判程序同意作為證據，法院審酌該言詞陳述或書面陳述作成
    時之情況，認為適當者，亦得為證據；當事人、代理人或辯
    護人於法院調查證據時，知有第159 條第1 項不得為證據之
    情形，而未於言詞辯論終結前聲明異議者，視為有前項之同
    意，刑事訴訟法第159 條第1 項、第159 條之5 規定甚明。
    經查，本判決後開所引用之被告以外之人於審判外之陳述，
    對本件被告而言，固皆屬傳聞證據，惟被告就前揭審判外陳
    述，於本院準備程序及審判期日時均表示同意作為證據；而
    公訴檢察官雖知上開證據資料為傳聞證據，但於本院準備程
    序及審判期日中則表示無意見而不予爭執，且迄至言詞辯論
    終結前亦未再聲明異議。本院審酌上開證據資料製作時之情
    況，尚查無違法不當及證明力明顯過低之瑕疵，亦認為以之
    作為證據應屬適當，故揆諸前開法律規定與說明，爰逕依刑
    事訴訟法第159 條之5 規定，認前揭證據資料均例外有證據
    能力。
二、訊據被告乙○○固不否認於上開時、地與告訴人甲○○發生
    爭執；惟矢口否認有何傷害之犯行，並辯稱：因當時係告訴
    人甲○○先動手毆打伊，伊只是出手推告訴人甲○○，伊係
    正當防衛而已云云。經查：
 (一)被告乙○○於上開時、地傷害告訴人甲○○之事實，業據
     告訴人甲○○於偵查中指述歷歷，而告訴人受有頭部創傷
     、臉部撕裂傷、擦傷（1cm 、6cm） 、雙眼鈍傷、前胸挫
     傷、雙小腿、頸部擦傷之傷害，並有亞東紀念醫院96年4
     月17日出具之診斷證明書1 紙附卷足佐，且告訴人係於案
     發後當日7 時30分即赴亞東紀念醫院急診治療，並留院觀
     察，經治療後於同日晚11時15分自動離院，此有上開診斷
     證明書內之處理意見欄之註記可參。是以觀諸上開診斷證
     明書及告訴人所受之傷勢等情以觀，足徵告訴人提出之驗
     傷診斷書所載傷勢確係被告之行為所致。再者，告訴人受
     傷情形已如前述，苟非刻意毆打，倘如被告所言僅係出手
     推告訴人，自無導致頭部、臉部、胸部及腿部受傷之可能
     ，此益證告訴人指述被告係出手打其左臉、左前胸、頭部
     之行為，應非虛枉，堪值採言。
 (二)又依偵查卷附之監視畫面光碟1 片及監視畫面翻拍照片15
     張以及被告於本院準備程序時提出監視翻拍之照片共28幀
     以觀，告訴人甲○○確係於當天晚間6 時37分50秒許，欲
     動手毆打被告，然因重心不穩，摔落在旁邊不詳姓名男子
     （聲請簡易處刑書誤為被告）之腿上，嗣雙方於同時37分
     55秒起開始相互扭打，被告並推擠告訴人至門邊，雙方又
     爆發嚴重扭打，直至同時38分8 秒後經在旁友人介入雙方
     始分離並停止互毆乙節，亦足以證明顯非如被告所辯係因
     告訴人先動手，為防衛乃出手推告訴人云云。
 (三)再者，正當防衛必須對於現在不法之侵害始得為之，侵害
     業已過去，或無從分別何方為不法侵害之互毆行為，均不
     得主張防衛權，而衡之一般社會經驗法則，互毆係屬多數
     動作構成單純一罪而互為攻擊之傷害行為，縱令一方先行
     出手，而還擊之一方在客觀上苟非單純對於現在不法之侵
     害為必要排除之反擊行為，因其本即有傷害之犯意存在，
     則對其互為攻擊之還手反擊行為，自無主張防衛權之餘地
     ，最高法院92年度台上字第3039號判決意旨可資參照，是
     由告訴人甲○○受傷之部位遍及頭部、臉部及胸部等，傷
     痕亦甚為明顯，此等傷害顯係經施以相當力道所造成，顯
     見被告並非僅係單純對於現在不法之侵害為必要排除之反
     擊行為，而係出於傷害犯意互為攻擊之還手反擊行為，是
     被告辯稱其係正當防衛，亦無可採。綜上所述，被告所辯
     ，要屬飾卸之詞，顯不可採。本案事證明確，被告之犯行
     ，洵堪認定。
三、核被告所為，係犯刑法第277 條第1 項之傷害罪。原審以被
    告犯罪事實明確，援引刑事訴訟法第449 條第1 項前段、第
    3 項、第454 條第2 項、刑法第277 條第1 項、第41條第1
    項前段、刑法施行法第1 條之1 ，量處被告拘役30日，並諭
    知易科罰金之折算標準，又因被告犯罪之時間在96年4 月24
    日以前，合於中華民國九十六年罪犯減刑條例第2 條第1 項
    第3 款、第7 條之規定，減為拘役15日，並諭知易科罰金之
    折算標準，認事用法均無違誤，量刑亦屬妥適。上訴人即被
    告乙○○猶執陳詞而提起上訴，任意指摘原判決不當，求為
    撤銷改判云云，洵無理由，應予駁回。
據上論斷，應依刑事訴訟法第455 條之1 第1 項、第3 項、第
368條，判決如主文。
本案經檢察官吳文正到庭執行職務
中    華    民    國    97    年    5     月    6     日
                  刑事第五庭審判長法  官  陳  財  旺
                                  法  官  黎  錦  福
                                  法  官  潘  長  生
上列正本證明與原本無異。
本判決不得上訴。
                                  書記官  彭  麗  紅
中    華    民    國    97    年    5     月    6     日
附錄本案論罪科刑法條
中華民國刑法第277條
傷害人之身體或健康者，處3 年以下有期徒刑、拘役或1 千元以
下罰金。
犯前項之罪因而致人於死者，處無期徒刑或7 年以上有期徒刑；
致重傷者，處3 年以上10年以下有期徒刑。


司法院資訊處製作；財團法人民間司法改革基金會備份。
